最高法院刑事判決　　　　　　　　　　　　　　　八十六年度台上字第一○九四號
　　上訴人　甲○○
右上訴人因妨害自由案件，不服台灣高等法院高雄分院中華民國八十五年四月九日第
二審判決（八十五年度上訴字第二八七號，起訴案號：台灣屏東地方法院檢察署八十
四年度偵字第三七二二號），提起上訴，本院判決如左：
    主  文
上訴駁回。
    理  由
本件原判決認定上訴人甲○○前因違反選舉罷免法案件，於民國八十年五月二十八日
，經臺灣屏東地方法院判處有期徒刑四月，緩刑三年確定，甫於八十三年六月二十日
緩刑期滿，仍不知檢點，緣其配偶黃慇勤與鍾子妹於八十三年十二月（原判決誤為十
月）二十五日因故互毆，雙方互控對方傷害，並均經臺灣屏東地方法院檢察署檢察官
起訴（嗣均互相撤回告訴），於該案件檢察官偵查中，鍾吉輝於八十四年四月十四日
在偵查庭出庭作證，甲○○認為鍾吉輝之證詞不利於黃慇勤，乃心生不滿，遂於八十
四年五月二十四日下午六時許，夥同均已年滿十八歲之史聖宏、蘇泰龍及其他不詳姓
名之男子三人（均未據公訴人起訴）共同基於犯意之聯絡，一同前往屏東縣內埔鄉○
○村里○路九十號鍾吉輝住處，擬邀鍾吉輝至其家中協調，為鍾吉輝所拒，乃由與甲
○○隨行之男子二人強將鍾吉輝架出屋外，並強拉鍾吉輝至距其住處約二、三百公尺
遠之屏東縣內埔鄉○○村里○路一五○號甲○○住宅前，而共同以此強暴方法，剝奪
鍾吉輝之行動自由，沿途並在三山國王廟前及甲○○住宅前，由甲○○出手毆打鍾吉
輝，致其受有頭部外傷之傷害。嗣經鄰人報警，甲○○等人始一哄而散等情，係以右
揭事實，業據告訴人鍾吉輝指訴綦詳，告訴人受有前揭傷害，亦有台灣省立屏東醫院
診斷證明書一份附卷可稽（警訊卷內），且上訴人帶同五人於前開時地，由其中二人
架住告訴人雙臂，於三山國王廟前及上訴人住處前，由上訴人出手毆打告訴人等情，
已據在場目擊證人曾源勝於檢察官偵查中，曾清光、曾鍾桂蘭、曾添鳳於檢察官偵查
中、第一審審理中及原審調查中證述明確，互核相符（見偵查卷第四七頁、第十四、
十五、十六頁、第一審卷第二七、二八頁、原審卷第四八至第五○頁），又證人蘇泰
龍於檢察官偵查中亦證稱：「上訴人與鍾吉輝沿路吵架，並互有拉扯互毆」等語（見
偵查卷第四十七頁），且衡以常情，上訴人如僅需與鍾吉輝談和解之事，由其一人前
往即可，何需帶同多人，一同去找告訴人，為其所憑之證據及認定之理由。而以證人
史聖宏、蘇泰龍於第一審審理由雖證稱：「當天我們（指史聖宏、蘇泰龍等五人）去
找上訴人，過了約半個小時許，上訴人住處停電，上訴人與我們一起至戶外聊天，然
後上訴人說要到雜貨店買東西，我們一同前往，後來上訴人先行離開說要去找人，不
久後我們在雜貨店內聽到外面有人在吵架，我們走出看見上訴人往我們之方向走來，
後面有一人手持磚塊要打上訴人，我們即將上訴人與該人架開，上訴人與該人身體並
未接觸等語。」（見第一審卷第三十八、三十九頁），史聖宏於原審調查中雖亦證稱
：「我們五、六個人去找我們老師甲○○喝酒，他有說要找他的朋友鍾吉輝，他們是
以客家話交談，且講得很大聲，我們跟著他們二人走，後來快到甲○○家裡，有看到
一個人拿磚頭要打甲○○，我們去拉我們的老師……。」（見原審卷第五○頁背面、
第五一頁正面）云云，不僅與上訴人所供及蘇泰龍於偵查中所述相互矛盾，且其二人
於第一審審理中所稱：「上訴人先行離開」、「他們在雜貨店內聽到外面有人在吵架
。」「他們走出看上訴人往他們之方向走來。」一節，亦與史聖宏於原審調查中所證
：「他們講得很大聲，我們跟著他們二人走……」一節，前後供述互不一致，均顯係
事後護上訴人之詞，不足採信。另證人徐連昌於第一審審理及原審調查中雖亦證稱
：「沒有看見上訴人與告訴人鍾吉輝二人拉拉扯扯。」「有看見鍾吉輝哥哥拿磚塊要
丟上訴人。」云云，亦僅能證明其並未目擊上訴人有妨害告訴人自由，以及毆打告訴
人情形（即當時其並未在場），暨事後鍾吉輝之兄曾手持磚塊欲丟擲被告等情，仍不
足為有利上訴人之認定。上訴人所辯係告訴人自願同往其住處前談和解之事，其並未
出手毆打告訴人云云，要屬卸責之詞，於理由內詳予指駁。核上訴人所為，係犯刑法
第三百零二條第一項之剝奪他人行動自由罪及第二百七十七條第一項之傷害罪。上訴
人與史聖宏、蘇泰龍等五人間，有犯意之聯絡，行為之分擔，均為共同正犯。上訴人
所犯上開二罪間，有方法結果之牽連關係，為牽連犯，應從一重依剝奪他人行動自由
罪處斷。因認第一審適用刑法第二十八條、第三百零二條第一項、第二百七十七條第
一項、第五十五條、罰金罰鍰提高標準條例第一條前段之規定，並審酌上訴人前已有
違反選舉罷免法前科，且為高雄少年輔育院輔導員，其與告訴人係鄰居，竟不知敦親
睦鄰，以身作則，只因告訴人出庭作證，即夥同其於少年輔育院已執行感化教育完畢
之學生史聖宏、蘇泰龍等人，為本件犯行，犯罪後且無悔意，及犯罪之動機、目的、
手段、品性、犯罪所生之損害等一切情狀，量處有期徒刑八月，為無不合，予以維持
，駁回上訴人在第二審之上訴，經核於法尚無違誤。查原判決已詳予說明論罪之理由
及依據，並無判決不依證據或理由不備之違法情形可言，又證人曾源勝、曾清光、曾
鍾桂蘭、曾添鳳等人既已證稱上訴人確有妨害自由及傷害犯行，則本件事證已明，自
無庸再傳訊嗣後始趕至現場之警員，原審未為此項無益之傳訊，要難指為有應調查之
證據未予調查之違法。上訴意旨，仍執陳詞爭辯，並對原審採證認事職權之適法行使
，及原判決已說明之事項，漫加指摘，非有理由，應予駁回。
據上論結，應依刑事訴訟法第三百九十六條第一項，判決如主文。
中      華      民      國    八十六    年      三      月      六      日
                              最高法院刑事第三庭
                                  審判長法官  蔡  詩  文
                                        法官  張  吉  賓
                                        法官  莊  登  照
                                        法官  洪  明  輝
                                        法官  蔡  清  遊
      右正本證明與原本無異
                                              書  記  官
中      華      民      國    八十六    年      三      月     十五     日
